【裁判字號】    89,訴易,76
【裁判日期】    900531
【裁判案由】    損害賠償
【裁判全文】
臺灣高等法院高雄分院民事判決      八十九年度訴易字第七六號
      原      告  丙○○
      被      告  乙○○
      訴訟代理人  甲○○
右當事人間請求損害賠償事件，原告提起刑事附帶民事訴訟，經本院刑事庭移送前來
，本院判決如左：
      主      文
被告應給付原告新台幣肆仟零伍元。
原告其餘之訴駁回。
訴訟費用由被告負擔十分之一，餘由原告負擔。
      事      實
甲、原告方面：
  一、聲明：如主文所示。
  二、陳述：
    (一)被告因其所有坐落高雄市○○區○○段第一三三地號及同段第一三四地號二筆
      土地為袋地，為配合其在上開土地建築房屋及通行之需，而於八十二年間向原
      告購買與上開土地相鄰之同段第一０七－一地號及同段第一三０地號二筆土地
      ，此二筆土地亦僅有一可通行機車之私設道路與外地聯絡。
    (二)被告於其所有土地上建造房屋時，丙○○將其所有坐落同段第一０七地號土地
      以水泥柱鐵絲網加以圍堵，致被告建造房屋運送器材之車輛不能進出而被迫停
      工。被告遂對原告提起袋地通行權之民事訴訟，經臺灣高雄地方法院高雄簡易
      庭判決原告應將上開第一０七地號土地如附圖所示Ａ斜線部分准被告通行並宣
      告假執行，被告以假執行判決為執行名義聲請強制執行，由法院將附圖所示Ａ
      斜線部分之水泥柱及鐵絲網加以拆除，供被告通行。
    (三)原告不服一審判決，提起上訴，經臺灣高雄地方法院民事庭改判准被告通行如
      附圖所示Ｂ斜線部分之土地，並告確定。原告遂將如附圖所示Ａ斜線部分之土
      地以水泥柱及鐵絲網圍堵。詎被告不依確定判決所示通行，反將原告於如附圖
      所示Ａ斜線部分之水泥柱及鐵絲網圍牆擅自拆除，並將一０七號土地其餘面積
      九八平方公尺上之水泥柱鐵絲圍牆全部拆除，總共拆除一一三平方公尺。
  三、證據：提出判決書、附圖等影本為證。
乙、被告方面：
  一、聲明：原告之訴駁回。
  二、陳述：
    (一)刑事判決所為事實之認定，於獨立民事訴訟之裁判時，本不受其拘束，原告所
      提附帶民事訴訟，既已裁定移送民事庭，則民事法院得為與刑事法院相異之認
      定。
    (二)原告指控被告犯有毀損罪行，並無積極證據，僅屬臆測推論，刑事法院判決被
      告有罪確定，有違證據法則。
    (三)原告被毀損之圍籬，係中國石油公司之承包商即啟彰營造有限公司所為，並非
      被告所為。
  三、證據：提出高雄市政府函、高雄市政府工務局新建工程處簡便行文表等影本及
      照片為證。
丙、本院依職權調閱臺灣高雄地方法院檢察署八十九年偵字第五四七六號偵查卷宗、
    臺灣高雄地方法院八十九年度易字第二二四四號及本院八十九年度上易字第一三
    五七號刑事卷宗。
      理      由
一、原告起訴主張：系爭坐落高雄市○○區○○段第一０七地號土地為原告所有，被
    告未經原告同意，將該地如附圖所示Ａ斜線部分之水泥柱及鐵絲圍籬擅自拆除，
    該筆土地其餘部分之水泥柱、鐵絲圍籬亦遭其拆除，總共拆除面積為一一三平方
    公尺，經原告迭經催告被告回復原狀，均置之不理，爰基於侵權行為之法律關係
    ，求為命被告賠償新台幣（下同）三萬零二百元之判決。被告則以：原告所稱之
    圍籬係中國石油公司之承包商啟彰營造有限公司所毀損，被告並未拆除該圍籬，
    被告不負損害賠償之責等語，資為抗辯。
二、查被告於檢察官偵查其毀損罪嫌時，檢察官質以：「為何將告訴人（指原告）所
    恢復原狀的土地舖水泥﹖」，則據被告陳稱：「是因為沒有路可以走」，再質以
    ：「依據現場勘驗你房子旁邊尚有通道可行有何意見﹖」，則又陳稱：「因我還
    在蓋房子，還要有卡車進出，另一道路卡車不能進出」等語，足見被告因建造房
    屋，為便於卡車運送建築材料進出工地而擅自拆除原告之圍籬並加舖水泥以利車
    輛通行，否則如同被告之左鄰右舍均通行其屋旁小道即可。被告雖辯稱：原告之
    圍籬係中油公司之承包商所拆除云云，惟據中國石油股份有限公司大林煉油廠總
    事字第Ｌ八九０四０四三四號函稱：「：：：關於坐落大林段一０七地號圍牆遭
    人毀損乙案，該土地並非中國石油公司所有，雖毗鄰本廠綠地壘球場旁，其圍牆
    又未圍築於本廠轄有土地上，更無拆除之理由與事實」等語，是被告所辯，無非
    意圖卸責之詞，不足採信。此外又有現場照片多張在卷足證。而被告被訴刑事毀
    損罪嫌，亦經臺灣高雄地方法院及本院刑事庭判決有罪確定，此皆有臺灣高雄地
    方法院檢察署八十九年度偵字第五四七六號偵查卷宗、臺灣高雄地方法院八十九
    年度易字第二二四四號及本院八十九年度上易字第一三五七號刑事卷宗可考，故
    被告確有侵害原告權利之事實，自堪認定。
三、按因故意或過失不法侵害他人之權利者，負損害賠償責任，負損害賠償責任者，
    除法律另有規定或契約另有訂定外，應回復他方損害發生前之原狀，此項情形，
    債權人得請求支付回復原狀所必要之費用，以代回復原狀。又修正之民法第二百
    十三條第三項之規定，於民法債編修正施行前，因負損害賠償責任而應回復原狀
    者，亦適用之，此觀修正前民法第一百八十四條第一項、修正後民法第二百十三
    條第一項、第三項、修正後民法債編施行法第十二條之規定自明。故被告之侵權
    行為雖發生於八十九年五月五日民法債編修正條文施行之前，但原告仍得適用修
    正後民法第二百十三條第三項之規定，逕行請求被告支付回復原狀所必要之費用
    。
四、又按因犯罪而受損害之人，於刑事訴訟程序固得附帶提起民事訴訟，對於被告請
    求回復其損害，但其請求回復之損害，以被訴犯罪事實所生之損害為限，否則縱
    令得依其他事由，提起民事訴訟，亦不得於刑事訴訟程序附帶為此請求，最高法
    院六十年台上字第六三三號著有判例。據本院八十九年度上易字第一三五七號刑
    事確定判決稱：「：：：詎乙○○為通行該便道，遂於八十八年十二月間，私自
    拆除、損壞丙○○前於八十七年十月間第二次在如附圖所示Ａ部分之土地所搭設
    之水泥柱鐵絲網圍牆：：：」等語，而附圖所示Ａ部分之面積為十五平方公尺，
    有上開刑事確定判決書及附圖可稽。而原告主張被告毀損圍籬達一百一十三平方
    公尺，但被告於刑事訴訟程序被訴之犯罪事實所生之損害為十五平方公尺，則其
    餘九十八平方公尺之圍籬損害，依照上開判例意旨，自不得於刑事訴訟程序附帶
    為此請求，此部分應認為其訴不合法，不應准許。再據原告提出之估價單及送貨
    單所載金額為三萬零二百元，原告又自承上開估價單及送貨單均係以一百一十三
    平方公尺估算出來之回復原狀之費用，則十五平方公尺之圍籬其回復原狀之必要
    費用為四千零五元（30,200÷113×15=4005），故原告於本件所得請求之金額為
    四千零五元。
五、從而本件原告本於侵權行為之法律關係，訴請被告賠償其系爭圍籬所受損害回復
    原狀之必要費用三萬零二百元，其中四千零五元應予准許，超過此部分之請，即
    屬不合法，應予駁回。
六、結論：本件原告之訴為一部分有理由，一部分無理由，依民事訴訟法第七十九條
    但書，判決如主文。
中      華      民      國      九十    年      五      月    三十一    日
                                      臺灣高等法院高雄分院民事第五庭
~B1審判長法官  蔡明宛
~B2法      官  林健彥
~B3法      官  周慶光
右為正本係照原本作成。
不得上訴。
中      華      民      國      九十    年      六      月      一      日
~B法院書記官  黃貞嘉
                                                                        Ｑ


司法院資訊處製作；財團法人民間司法改革基金會備份。
